臺灣新竹地方法院刑事判決
110年度訴字第149號
公  訴  人  臺灣新竹地方檢察署檢察官
被      告  鄭崴澤



選任辯護人  法律扶助基金會林敬哲律師                
上列被告因違反毒品危害防制條例案件，經檢察官提起公訴（11
0年度偵字第1412號），本院判決如下︰
    主  文
鄭崴澤犯販賣第二級毒品未遂罪，累犯，處有期徒刑貳年捌月。
扣案如附表編號㈠所示之物沒收銷燬，扣案如附表編號㈡所示之物
沒收。 
    事  實
一、鄭崴澤明知甲基安非他命係毒品危害防制條例第2條第2項所
    列管之第二級毒品，依法不得販賣，竟意圖營利，基於販賣
    第二級毒品之犯意，於民國110年1月24日12時31分許，以通
    訊軟體LINE名稱「.」之帳號與喬裝買家之警員聯繫，由鄭
    崴澤與警方議定以新臺幣（下同）3,500元價格出售1公克重
    之第二級毒品甲基安非他命，並相約於同日14時許，在新竹
    縣○○市○○路000號之便利超商前進行交易，警方抵達後即與
    鄭崴澤聯繫，於同日14時4分許，喬裝買家之警員稱欲先試
    貨，並交付2,000元予鄭崴澤，鄭崴澤即攜該警員至附近藍
    色自小貨車車斗取得裝在菸盒內之毒品，現場埋伏之警員見
    狀當場表明身分並逮捕鄭崴澤而販賣未遂(2,000元已交還警
    員)，經附帶搜索，當場扣得如附表編號㈠至㈢所示之物而查
    獲上情。
二、案經桃園市政府警察局楊梅分局報告臺灣新竹地方檢察署檢
    察官偵查起訴。
    理  由
壹、程序部分
一、按被告以外之人於審判外之言詞或書面陳述，除法律有規定
    者外，不得作為證據。又按被告以外之人於審判外之陳述，
    雖不符合前4條（即刑事訴訟法第159條之1至第159條之4 ）
    之規定，但經當事人於審判程序同意作為證據，法院審酌該
    言詞陳述或書面陳述作成時之情況，認為適當者，亦得為證
    據；當事人、代理人或辯護人於法院調查證據時，知有第15
    9條第1項不得為證據之情形，而未於言詞辯論終結前聲明異
    議者，視為有前項之同意。刑事訴訟法第159條第1項、第15
    9條之5分別定有明文。本案檢察官、被告鄭崴澤及其辯護人
    ，於本院言詞辯論終結前，對卷內被告以外之人於審判外之
    陳述，於本院準備程序及審理時均表示無意見而同意有證據
    能力（見本院110年度訴字第149號卷《下稱本院卷》第174頁
    、第357頁），且迄至言詞辯論終結前亦未再聲明異議，經
    本院審酌該等證據之形成情況，核無違法取證或其他瑕疵，
    認以之作為本案認定事實之依據應屬適當，依刑事訴訟法第
    159條之5規定，有證據能力。
二、至其餘非供述證據部分，本院查無有何違反法定程序取得之
    情形，復經本院於審理中踐行證據調查程序，依刑事訴訟法
    第158條之4之反面解釋，認有證據能力。
貳、實體部分
一、認定犯罪事實所憑之證據與理由：
（一）上揭犯罪事實，業據被告於本院準備程序及審理時均坦承
      不諱（見本院卷第172至173頁），並有桃園市政府警察局
      楊梅分局搜索扣押筆錄、扣押物品目錄表、桃園市政府警
      察局楊梅分局查獲毒品危害防制條例案「毒品」初步鑑驗
      報告單、桃園市政府警察局楊梅分局草湳派出所員警江爵
      安110年1月24日職務報告、LINE對話紀錄照片5張、監視
      器畫面照片2張、查獲現場照片11張、臺北榮民總醫院110
      年3月3日北榮毒鑑字第C0000000號毒品成分鑑定書、照片
      2張、桃園市政府警察局楊梅分局草湳派出所員警江爵安1
      10年1月20日、同年3月7日職務報告等件(見新竹地檢署11
      0年度偵字第1412號偵查卷《下稱偵卷》第23至25頁、第28
      頁、第30頁、第32至36頁、本院卷第149頁、第151頁、第
      193頁、第235頁)在卷可稽，是被告上開出於任意性之自
      白，應與事實相符，堪以採信。
（二）被告就販賣第二級毒品部分，主觀上有營利之意圖：
  １、按所謂販賣，僅須行為人主觀上有營利意圖，至實際上是
      否已經獲利，則非所問，且販賣者從各種「價差」、「量
      差」或「純度」謀取差額為利潤之方式，或有差異，然其
      所圖利益之非法販賣行為目的，則屬相同，並無二致（最
      高法院105年度台上字第1268號判決意旨參照）。次按，
      販賣毒品乃違法行為，交易雙方皆以隱匿秘密之方式而為
      ，且毒品無公定價格，不論是以何形式包裝之海洛因、甲
      基安非他命，均可任意分裝或增減其份量，每次購買價量
      ，隨時可能依雙方關係深淺、資力、需求量及對行情之認
      知、來源是否充裕、查緝是否嚴緊，購買者被查獲時供述
      來源對象之可能性風險等因素之評估，因而異其標準，機
      動調整，非可一概而論。販賣毒品之利潤所得，除經坦承
      犯行或價量俱屬明確者外，本難查得實情，是以除非別有
      積極事證，足認係以同一價量委託代買、轉售或無償贈與
      ，確未牟利以外，尚難執此遽認非法販賣毒品之證據尚有
      不足（最高法院97年度台上字第1012號、97年度台上字第
      3557號判決意旨參照）。
　２、查被告於本院審理時雖供稱：我是替「天道酬勤」賣的，
      錢要匯給「天道酬勤」的，所以價差不是我拿的，「天道
      酬勤」跟我說多少錢，我就匯給他云云(見本院卷第364頁
      )，然查，被告前已因販賣第二級毒品案件，經本院以105
      年度訴字第174號判處有期徒刑2年，緩刑5年確定(見本院
      卷第267至302頁)，其對於販售毒品係非法行為，如經查
      獲將遭重罰等節應知之甚詳；再依被告於羈押訊問時供稱
      ：我跟「天道酬勤」認識3、4年了，但很少聯絡，真的見
      面只有3、4次，我不知道「天道酬勤」的真實姓名年籍資
      料等語(見本院110年度聲羈字第20號卷第30至31頁)，而
      本院就Line暱稱「天道酬勤」之相關資料函詢桃園市政府
      警察局楊梅分局草湳派出所後覆以：江富裕即化名「天道
      酬勤」之人等語，有該所承辦員警出具之職務報告、江富
      裕之警詢筆錄等在卷可查(見本院卷第201至204頁、第235
      至237頁)，可知被告與暱稱「天道酬勤」即江富裕並非至
      親關係，是以常情研判，倘非有利可圖，殊難想像被告願
      平白甘冒被查緝重罰之高度風險，而單純為「天道酬勤」
      即江富裕交付毒品予他人吸食，致自身恐涉重刑之理。又
      縱如被告所辯稱其係依「天道酬勤」即江富裕指示交付毒
      品甲基安非他命與喬裝買家之警員云云，然依被告於本院
      審理時供稱：「天道酬勤」應該有賺價差等語(見本院卷
      第364頁)，亦足徵被告代「天道酬勤」交付毒品並收取費
      用，其主觀上確實係本於營利以賺取利潤之意圖販售毒品
      無訛。
（三）綜上所述，本案事證已臻明確，被告犯行洵堪認定，應依
      法論科。
二、論罪科刑：
（一）按刑法上所謂陷害教唆，係指行為人原無犯罪之意思，純
      因具有司法警察權者之設計誘陷，以唆使其萌生犯意，待
      其形式上符合著手於犯罪行為之實行時，再予逮捕者而言
      。此種「陷害教唆」，因行為人原無犯罪之意思，具有司
      法警察權者復伺機逮捕，係以不正當手段入人於罪，尚難
      遽認被陷害教唆者成立犯罪；至刑事偵查技術上所謂之「
      釣魚」者，則指對於原已犯罪或具有犯罪故意之人，司法
      警察於獲悉後為取得證據，以設計引誘之方式，佯與之為
      對合行為，使其暴露犯罪事證，待其著手於犯罪行為之實
      行時，予以逮捕、偵辦者而言；後者因犯罪行為人主觀上
      原即有犯罪之意思，倘客觀上又已著手於犯罪行為之實行
      時，自得成立未遂犯，與「陷害教唆」情形迥然有別（最
      高法院102年度台上字第988號判決、101年度台上字第325
      3號意旨參照）。查本案因警方查獲江富裕後，佯裝江富
      裕之朋友並利用手機通訊軟體LINE佯與被告聯繫毒品交易
      事宜，進而查獲，此種偵查方式自屬「釣魚」，而非「陷
      害教唆」；又佯裝買家之警員實際上既無購買真意，顯無
      可能完成本案毒品交易，揆諸上開說明，應成立未遂犯。
      是核被告所為，係犯毒品危害防制條例第4條第6項、第2
      項之販賣第二級毒品未遂罪。被告意圖販賣而持有第二級
      毒品後，進而販賣第二級毒品未遂，其意圖販賣而持有之
      低度行為應為販賣之高度行為所吸收，不另論罪。
（二）刑之加重減輕事由：
  １、累犯之說明：
    ⑴被告前於108年間，因施用毒品案件經本院以108年度竹簡
      字第1112號判決判處有期徒刑3月確定，於109年8月10日
      易科罰金執行完畢等情，有臺灣高等法院被告前案紀錄表
      在卷可佐，其於受徒刑之執行完畢後，5年以內故意再犯
      本案有期徒刑以上之罪，依法應為累犯。
    ⑵按刑法第47條第1項規定：「受徒刑之執行完畢，或一部之
      執行而赦免後，5年以內故意再犯有期徒刑以上之罪者，
      為累犯，加重本刑至二分之一。」，而參照大法官會議解
      釋第775號解釋文及理由書之意旨，有關累犯加重本刑部
      分，固不生違反憲法一行為不二罰原則之問題，惟其不分
      情節，基於累犯者有其特別惡性及對刑罰反應力薄弱等立
      法理由，一律加重最低本刑，致生行為人所受之刑罰超過
      其所應負擔罪責之個案，不符憲法罪刑相當原則，牴觸憲
      法第23條比例原則。於此範圍內，有關機關應自本解釋公
      布之日起2年內，依本解釋意旨修正之。於修正前，為避
      免發生上述罪刑不相當之情形，法院就該個案應依本解釋
      意旨，裁量是否加重最低本刑。
　  ⑶查本案被告經執行完畢之前案，係施用毒品案件，與本案
      所犯販賣毒品案件均屬毒品犯罪，罪質相似，且被告於前
      案施用毒品案件執畢後變本加厲再為本案販賣毒品犯行，
      足徵被告未能因前案受刑事追訴處罰後產生警惕作用，於
      執行完畢後又再犯本案重罪，其刑罰反應力顯然薄弱，本
      院經審酌後認本案加重最低本刑尚無罪刑不相當之情形，
      被告之人身自由並未因此遭受過苛之侵害，爰依前揭說明
      及刑法第47條第1項之規定，加重其最低本刑，無期徒刑
      部分不予加重。 
　２、未遂犯：
      被告已著手於上開犯罪行為之實行，因喬裝買家之警員無
      購毒真意而不遂，為未遂犯，爰依刑法第25條第2項之規
      定，按既遂犯之刑度減輕其刑。
  ３、毒品危害防制條例第17條第2項之適用：
    ⑴按犯第4條至第8條之罪於偵查及審判中均自白者，減輕其
      刑。毒品危害防制條例第17條第2項定有明文。其立法理
      由謂：「為使製造、販賣或運輸毒品案件之刑事訴訟程序
      儘早確定，並鼓勵被告自白認罪，以開啟其自新之路，爰
      對製造、販賣、運輸毒品者，於偵查及審判中均自白時，
      亦採行寬厚之刑事政策，爰增訂第二項規定」。是足認立
      法目的在鼓勵被告自白，俾使販毒等案件早日確定，以開
      啟其自新之路，立法者所著重者，乃「鼓勵被告自白認罪
      ，以開啟其自新之路」，非以節省司法資源為其立法目的
      。又此所謂之「自白」，乃對自己之犯罪事實全部或主要
      部分為肯定供述之意，倘被告已供陳與犯罪構成要件合致
      之事實，縱其時日、處所、行為態樣、行為階段等非構成
      犯罪事實之要素略有不符，或另有阻卻違法、阻卻責任事
      由存在之主張，亦不影響其為自白（最高法院104 年度台
      上字第2668號判決意旨參照）。
　  ⑵查被告雖於警詢及偵查時均否認犯行，然依被告於警詢時
      供稱：警方於110年1月24日14時11分許在新竹縣○○市○○路
      000號內，因我與喬裝員警約定毒品交易，喬裝員警將2,0
      00元於上址交付給我後，我即告知喬裝員警，我已將安非
      他命放置於菸盒中並將置有安非他命毒品之菸盒放在路旁
      6536-DS小貨車車斗上，並請喬裝員警依我指示取出該菸
      盒，員警取得該菸盒後發現其內裝有安非他命毒品1包等
      語(見偵卷第13頁)；於偵查時亦供稱：對話紀錄中有跟對
      方說1克是3,500元，有跟對方說東西有把關，也有跟他收
      錢並交付毒品等語（見偵卷第75頁），堪認被告雖於警詢
      及偵查時均否認販賣第二級毒品犯行，然其於警詢及偵查
      中實已就販賣第二級毒品之主要事實為自白供述，觀諸上
      述判例意旨，被告所為販賣第二級毒品未遂犯行，應認已
      符自白犯罪之要件。是被告既曾於偵查及本院審判中自白
      確有販賣第二級毒品甲基安非他命之事實，爰依毒品危害
      防制條例第17條第2項之規定，減輕其刑，並依法先加後
      遞減之。
　４、本案無刑法第59條之酌減其刑之適用：
    ⑴被告之辯護人固為被告請求依刑法第59條規定酌減其刑，
      惟按刑法第59條所規定之酌量減輕其刑，係裁判上之減輕
      ，必以犯罪之情狀可憫恕，認為宣告法定最低度之刑猶嫌
      過重者，始有其適用。如別有法定減輕之事由，應先依法
      定減輕事由減輕其刑後，科以最低刑度，猶嫌過重時，始
      得為之（最高法院99年度台上字第5999號、100年度台上
      字第744號判決意旨參照）。又刑法第59條規定犯罪之情
      狀可憫恕者，得酌量減輕其刑，其所謂「犯罪之情狀」，
      與同法第57條規定科刑時應審酌之一切情狀，並非截然不
      同之領域，於裁判上酌減其刑時，應就犯罪一切情狀（包
      括第57條所列舉之10款事項），予以全盤考量，審酌其犯
      罪有無可憫恕之事由（即有無特殊之原因與環境，在客觀
      上足以引起一般同情，以及宣告法定低度刑，是否猶嫌過
      重等等），以為判斷（最高法院95年度台上字第6157號判
      決意旨參照）。
    ⑵查被告於行為時為成年人，且其於105年間已因販賣第二級
      毒品案件，經本院以105年度訴字第174號判決判處有期徒
      刑2年，緩刑5年確定，是其就販賣第二級毒品行為之違法
      性及對社會之危害性應有認識，且當深刻瞭解販賣毒品之
      嚴重性，竟為圖利而仍執意為之；又被告販售行為方式，
      係利用通訊軟體在網路上以暗語對不特定人兜售第二級毒
      品，加劇毒品之傳播，顯非偶一為之臨時起意之犯行，客
      觀上並無引起一般人同情；甚且，被告所犯販賣第二級毒
      品罪，其最輕法定本刑雖為10年以上有期徒刑，然已經適
      用刑法第25條第2項、毒品危害防制條例第17條第2項規定
      遞減輕其刑後，最輕法定刑度已大幅減輕，並無情輕法重
      之情形，是被告自無再依刑法第59條規定酌減其刑之餘地
      。
（三）被告雖一再辯稱其係替「天道酬勤」即江富裕販售本案之
      第二級毒品甲基安非他命云云，然依江富裕於另案遭查獲
      時供稱：我是向綽號「阿哲」之男子以3,000元購買甲基
      安非他命1包(約1克)等語，有江富裕於110年1月21日另案
      之警詢筆錄在卷可稽(見本院卷第204頁)，並未提及任何
      與被告共同販賣第二級毒品甲基安非他命等語，且觀諸卷
      內亦查無任何證據資料可證江富裕有與被告共同販賣第二
      級毒品甲基安非他命情事，自無從單憑被告指述即認江富
      裕有與被告共犯本案販賣第二級毒品之犯行，而為本案之
      共犯，附此敘明。
（四）爰審酌被告明知毒品戕害施用者之身心健康，難以戒除，
      對社會秩序及國民健康危害至深且鉅，為圖不法利益，以
      通訊軟體販賣本案毒品，助長毒品氾濫，違反國家禁令，
      行為非是；惟念被告坦承犯行之犯後態度，兼衡本案犯行
      未及售出即遭警查獲，欲販賣毒品之數量非鉅、販賣對象
      單一、且尚未實際取得利益，暨其自述高職畢業之智識程
      度，未婚無子女，案發前跟哥哥、父母等家人同住，從事
      警衛的工作，月收入三萬元(見本院卷第364頁)，暨其犯
      罪動機、目的、手段、素行等一切情狀，量處如主文所示
      之刑。
三、沒收之說明：
（一）按查獲之第一級、第二級毒品及專供製造或施用第一級、
      第二級毒品之器具，不問屬於犯罪行為人與否，均沒收銷
      燬之，毒品危害防制條例第18條第1項定有明文。扣案如
      附表編號㈠所示之第二級毒品甲基安非他命係毒品危害防
      制條例第2條第2項第2款所定之第二級毒品，不問屬於犯
      罪行為人與否，自應依毒品危害防制條例第18條第1項之
      規定沒收銷燬。又盛裝上開毒品之外包裝袋1只，以現今
      所採行之鑑驗方式，其上仍會殘留微量毒品，無法將之完
      全析離，應整體視為查獲之第二級毒品，爰依毒品危害防
      制條例第18條第1項之規定宣告沒收之；至於鑑驗中所滅
      失之毒品，既已滅失，爰不再諭知沒收。
（二）扣案如附表編號㈡所示之行動電話1支(含門號0000000000
      號SIM卡1張)，為供被告聯繫本案販賣毒品所用，業據其
      供陳在卷（本院卷第358頁），自應依毒品危害防制條例
      第19條第1項規定宣告沒收。至扣案如附表編號㈢所示之門
      號0000000000號SIM卡1張，因被告於本院審理時供稱：該
      門號0000000000是準備要退掉的，並沒有用來做本案的交
      易使用等語(見本院卷第358頁)，且無證據證明該SIM卡有
      供本案犯罪所用，爰不予宣告沒收。
據上論斷，應依刑事訴訟法第299條第1項前段，毒品危害防制條
例第4條第6項、第2項、第17條第2項、第18條第1項前段、第19
條第1項，刑法第11條、第25條第2項、第47條第1項，判決如主
文。
本案經檢察官張瑞玲提起公訴，檢察官黃嘉慧到庭執行職務。
中　　華　　民　　國　　110 　年　　5 　　月　　19　　日
                  刑事第五庭  審判長法　官   黃美盈
　　　　　　　　　                  法  官   林涵雯
　　　　　　　　　                  法  官 　蔡玉琪
以上正本證明與原本無異。
如不服本判決應於收受本判決後20日內向本院提出上訴書狀，上
訴書狀應敘述具體理由。上訴書狀未敘述上訴理由者，應於上訴
期間屆滿後20日內補提理由書狀於本院(均須按他造當事人之人
數附繕本 )「切勿逕送上級法院」。 
中　　華　　民　　國　　110 　年　　5 　　月　　19　　日
                                    書記官   林汶潔
附錄本案論罪科刑法條全文
毒品危害防制條例第4條第2項、第6項：
製造、運輸、販賣第二級毒品者，處無期徒刑或10年以上有期徒
刑。
前五項之未遂犯罰之。
附表：
編號 名稱/數量 備註 ㈠ 甲基安非他命壹包(驗餘淨重零點八四四三公克，含外包裝袋壹只) ㈠鑑定結果：白色或透明晶體1包，檢出成分甲基安非他命，驗前毛重1.0405公克，驗餘淨重0.8443公克。(本院卷第149頁、第151頁) ㈡本院110年度院安字第29號(本院卷第1    53頁) ㈡ 行動電話壹支(含○○○○○○○○○○號SIM卡壹張) 本院110年度院保字第147號(見本院卷第99頁) ㈢ ○○○○○○○○○○號SIM卡壹張 本院110年度院保字第147號(見本院卷第99頁)